【裁判字號】    94,易,95
【裁判日期】    950524
【裁判案由】    業務侵占等
【裁判全文】
臺灣士林地方法院刑事判決                94年度易字第95號
公  訴  人  臺灣士林地方法院檢察署檢察官
被      告  丙○○
上列被告因業務侵占等案件，經檢察官提起公訴（93年度偵緝字
第941號），本院判決如下：
    主  文
丙○○連續意圖為自己不法之所有，而侵占對於業務上所持有之
物，處有期徒刑捌月。又竊盜，處有期徒刑參月。應執行有期徒
刑拾月。
    事  實
一、丙○○自民國89年3 月份至92年12月間，在臺北市○○區○○路3 段55號義聯股份有限公司（以下簡稱義聯公司）擔任
    渡假村部門主任兼業務副理，工作內容為招攬客戶並向客戶
    收取帳款，係從事現金收領、保管業務之人，詎竟基於意圖
    為自己不法所有之概括犯意，連續於收取義聯公司客戶喬金
    得實業有限公司（即起訴書所載之克麗緹娜陽明發貨中心）
    92年5 月、7 月及12月所繳交之帳款新臺幣（下同）22 萬
    6100元、22萬9500元及15萬3000元後，隨即將之侵占入己，
    予以挪為私人款項花用殆盡，嗣遭義聯公司查核而發覺。又
    丙○○另於92年11月16日凌晨2 時許，復意圖為自己不法之
    所有，使用公司配發鑰匙，私自進入義聯公司渡假部門辦公
    室，竊取該部門會計甲○○置於辦公桌抽屜內之現金6 萬60
    53元，且為免事後遭義聯公司察覺，竟一併連當時該辦公室
    監視器錄影帶亦加以竊取，經義聯公司另向附近川瀨溫泉餐
    廳調閱進出監視器錄影帶，發覺丙○○曾於當日凌晨2 時許
    駕車進入義聯公司後門，始悉上情。
二、案經義聯公司訴由臺北市政府警察局士林分局報告臺灣士林
    地方法院檢察署檢察官偵查起訴。
    理  由
一、業務侵占罪部分：
    上揭業務侵占罪事實，業據被告於警詢、檢察官偵查中及本
    院審理時坦承不諱，核與告訴人公司代理人乙○○於本院審
    理時指訴情節相符合，並有義聯公司現金收支明細1 份、現
    金收入傳票影本10份、發票影本3 份、費用計算明細3 份，
    及被告於其侵占喬金得實業有限公司所繳交之92年5 月、7
    月帳款之犯行被告訴人公司發現後所書立之還款承諾書1紙
    ，附於偵查卷可稽，事證明確，被告犯有業務侵占罪之犯行
    堪以認定。
二、竊盜罪部分：
    訊據被告矢口否認有上揭竊盜之犯行，辯稱：伊當天凌晨2
    時許所以會駕車返回公司，是因伊本來是要回公司拿釣具，
    準備去釣魚，後來伊晚上打工之賭場臨時打電話通知伊說積
    欠賭場錢的人找到了，要伊去收錢，伊就去找此人談，並順
    便帶此人一起回公司去拿釣具，伊之所以會寫悔過書及返還
    公司失竊之錢，實因怕如果不承認，警方繼續調查下去，到
    時會牽連到賭場之人，伊會被賭場之人打死等語。經查：
（一）被告有於92年11月16日凌晨，使用公司配發之鑰匙潛入公
      司辦公室竊取會計甲○○置於抽屜內之現金6 萬6053元一
      事，業據證人即義聯公司副總經理乙○○於本院審理中結
      證稱：義聯公司遭竊後，曾詢問被告下班後有無再回公司
      ，被告表示未回公司，後經告知川瀨溫泉餐廳之監視器錄
      影帶有錄到被告之車輛從義聯公司之後門經過，始承認有
      回到公司，又公司遭竊之當夜只有被告進入公司，此外並
      無他人進入公司，且被告平時進入公司均走正門，不會從
      後門進入等語甚詳，證人甲○○於本院審理時亦結證稱失
      竊當夜其辦公室內抽屜有遭人強行拉開，置於其內之現金
      6 萬6053元遭人竊取等語，且被告於案發時亦向公司坦承
      該竊案係其所為，並書立悔過書內載「本人於92年11月15
      日晚間9 點下班由公司大門口（有警衛）離開公司，卻於
      次日凌晨2 點多非營業也非開放時間，也未經公司同意，
      由後門川瀨入口（無警衛）進入公司進行不法行為，事後
      經公司察覺，本人願於事發日起15日內全額賠償公司損失
      共計66053 元」，此有悔過書1 紙在卷可憑，此外復有臺
      北市政府警察局士林分局現場勘查報告書1 份及失竊現場
      相片10紙附於偵查卷內可參，事證明確。
（二）再參以義聯公司辦公室遭竊時，其大門門鎖並未遭破壞，
      且當時該辦公室監視器錄影帶亦一併被竊走，又當時只有
      甲○○之辦公桌抽屜內有放錢，其他辦公桌抽屜內並無放
      錢等情，有臺北市政府警察局士林分局現場勘查報告書1
      份及相片10紙附於偵查卷內可參，並經證人乙○○證述甚
      詳，足證此一竊賊應係擁有義聯公司辦公室之鑰匙，且對
      公司辦公室內部有裝監視器及錄影機裝於何處知悉甚詳，
      則此一竊案應係義聯公司內部職員所為，而非外來侵入者
      所為，而案發當時又只有被告1 人進入過辦公室，且被告
      又係甲○○之主管，當時2 人又是男女朋友，對甲○○因
      業務關係其抽屜內會置現金一事亦知之甚詳，再參以被告
      當時因積欠信用卡、現金卡而對銀行負債約200 萬元，此
      為被告所自認，並經證人甲○○結證屬實，足認被告當時
      為籌錢償還信用卡及現金卡每月分期債務，需款孔急，除
      已侵占其向公司客戶所收取之款項外，又因知悉其女友甲○○辦公室抽屜內置有現金，更進而前往竊取。且該錢若
      非被告所竊取，被告怎會寫悔過書，又怎會還錢，更足認
      定
      本件竊盜確為被告所為。
（三）被告雖辯稱：伊當天凌晨2 時許所以會駕車返回公司，是
      因伊本來是要回公司拿釣具，準備去釣魚，後來伊晚上打
      工之賭場臨時打電話通知伊說積欠賭場錢的人找到了，要
      伊去收錢，伊就去找此人談，並順便帶此人一起回公司去
      拿釣具，伊之所以會寫悔過書及返還公司失竊之錢，實因
      怕如果不承認，警方繼續調查下去，到時會牽連到賭場之
      人，伊會被賭場之人打死等語。惟查，被告當夜何以會再
      回公司，其原因說法不一，其跟乙○○先是說因當夜有帶
      另一女子一起到公司去，因怕被當時之女朋友甲○○知道
      ，所以不能說出來，後來又說被告當時有在外面替人討賭
      債，當夜係帶債務人到公司去談債務，因怕牽連到賭場之
      人所以不能說出來，此業經證人乙○○於本院審理時證述
      甚詳，則被告當夜何以會再回公司，其說法先後不一，已
      難採信，且其辯稱伊之所以會寫悔過書及返還公司失竊之
      錢，實因怕如果不承認，警方繼續調查下去，到時會牽連
      到賭場之人，惟如果真有其人其事，被告只要不說出當夜
      跟其在一起之債務人真實年籍資料，警方即無從追查，被
      告辯稱會牽連到其他女人或賭場之人顯均係卸責之詞，不
      足採信，被告有上開竊盜犯行應堪認定。
三、按被告丙○○當時係擔任義聯公司渡假村部門主任兼業務副
    理，工作內容為招攬客戶並向客戶收取帳款，係從事現金收
    領、保管業務之人，其侵占因業務上而持有之帳款，應成立
    業務侵占罪。核被告上開所為係分別犯刑法第336 條第2 項
    業務侵占罪及同法第320 條第1 項竊盜罪，其先後3 次業務
    侵占犯行，時間緊接，犯罪構成要件相同，顯係基於概括犯
    意而為之，應依連續犯規定論以一罪，並重其刑。又其所犯
    連續業務侵占罪及竊盜罪2 罪，犯意個別，犯罪構成要件不
    同，應分論併罰。爰審酌被告犯罪之動機、目的、手段、品
    性、生活狀況、智識程度、犯罪所生之損害及犯後就業務侵
    占部份已償還32萬8600元，竊盜部分並已全部返還所竊之錢
    等一切情狀，分別量處如主文所示之刑，並定其應執行之刑
    ，以示懲儆。
據上論斷，應依刑事訴訟法第299 條第1 項前段，刑法第56條、
第320 條第1 項、第336 條第2 項、第51條第5 款，罰金罰鍰提
高標準條例第1 條前段，判決如主文。
本案經檢察官王以文到庭執行職務
中    華    民    國    95    年    5     月    24    日
                  刑事第一庭審判長法  官  雷雯華
                                  法  官  張國棟
                                  法  官  賴邦元
以上正本證明與原本無異。
如不服本判決，應於判決送達後10日內，向本院提出上訴狀。
                                  書記官  楊雅淇
中    華    民    國    95    年    5     月    24    日
中華民國刑法第320條
 (普通竊盜罪、竊佔罪)
意圖為自己或第 3 人不法之所有，而竊取他人之動產者，為竊盜
罪，處五年以下有期徒刑、拘役或五百元以下罰金。
意圖為自己或第 3 人不法之利益，而竊佔他人之不動產者，依前
項之規定處斷。
前二項之未遂犯罰之。
中華民國刑法第336條
 (公務公益侵占罪、業務侵占罪)
對於公務上或因公益所持有之物，犯前條第 1 項之罪者，處一年
以上七年以下有期徒刑，得併科 5000 元以下罰金。
對於業務上所持有之物，犯前條第 1 項之罪者，處六月以上五年
以下有期徒刑，得併科 3000 元以下罰金。
前二項之未遂犯罰之。


司法院資訊處製作；財團法人民間司法改革基金會備份。
